【裁判字號】    98,自緝,32
【裁判日期】    980119
【裁判案由】    詐欺
【裁判全文】
臺灣臺中地方法院刑事裁定              98年度自緝字第32號
自  訴  人  甲○○
            籃銓瑤
被      告  乙○○
                    （現因另案於臺灣臺北監獄執行中）
上列被告因詐欺案件，經自訴人提起自訴，本院裁定如下：
    主    文
自訴駁回。
    理    由
一、自訴意旨略以：自訴人籃銓瑤係南屯農家之地主，年逾80歲
    ，家中小有積蓄，自訴人甲○○係自訴人籃銓瑤之長子女友
    ，平日居住於自訴人籃銓瑤家中，民國89年間，自訴人甲○
    ○從事健康床之直銷工作，認識同業直銷人員案外人李進國
    、廖美麗、賴秀珠、林怡芳四人，李進國等四人由自訴人甲
    ○○處獲知自訴人籃銓瑤之財力狀況，乃思詐取財物，即與
    被告乙○○共謀，由被告乙○○簽發支票四張面額共計新臺
    幣（下同）240萬元，而由李進國等人自89年1月間起，陸續
    持前開支票，前往自訴人籃銓瑤之住處，向自訴人多次借款
    ，約定利息為月息三分，經屆期提示不獲兌現，自訴人始知
    受騙；因認被告乙○○涉犯刑法第三百三十九條第一項之詐
    欺罪嫌云云。
二、按法院或受命法官，得於自訴案件第一次審判期日前，訊問
    自訴人、被告及調查證據，訊問及調查結果，如認為案件有
    刑事訴訟法第二百五十二條至第二百五十四條之情形者，得
    以裁定駁回自訴，並準用刑事訴訟法第二百五十三條之二第
    一項第一款至第四款、第二項及第三項之規定，刑事訴訟法
    第三百二十六條第三項定有明文。又犯罪事實應依證據認定
    之，無證據不得認定犯罪事實，刑事訴訟法第一百五十四條
    第二項定有明文。且認定不利於被告之事實，須依積極證據
    ，苟積極證據不足為不利於被告事實之認定時，即應為有利
    於被告之認定，更不必有何有利之證據（最高法院30年上字
    第816號判例參照）。
三、自訴人認被告乙○○涉有前開詐欺取財罪嫌，無非係以被告
    乙○○所簽發之支票，屆期提示不獲兌現，此有支票及退票
    理由單為證等，資為論據。
四、訊據被告乙○○堅持否認有何前開詐欺之犯行，辯稱：伊不
    認識自訴人、李進國、廖美麗、賴秀珠、林怡芳等人，亦未
    向自訴人借過款，伊所申請之支票早在84年間，就因為退票
    而無法往來，且伊在84年間因為被債主逼債，開始跑路，所
    有家當都沒有帶，系爭支票不可能是伊所簽發，且票據上面
    也不是伊的筆跡，印章也跟支票發票章不同，伊開立支票帳
    戶所使用的都是圓形印章等語。
五、經查：
（一）自訴人提出以被告乙○○為發票人、支票號碼為PA0000
      000、帳號為3325-8、發票日為89年12月31日、付款人為
      泛亞商業銀行儲蓄部、面額40萬元之支票一張，以被告
      乙○○為發票人、支票號碼為DS0000000、帳號為00-0000
      000、發票日為90年1月31日、付款人為彰化商業銀行板橋
      分行土城辦事處、面額45萬元之支票一張，以被告乙○
      ○為發票人、支票號碼為DS0000000、帳號為00-0000000
      、發票日為90年1月31日、付款人為彰化商業銀行板橋分
      行土城辦事處、面額75萬元之支票一張，以被告乙○○
      為發票人，支票號碼為HD0000000、帳號為000000000、發
      票日為89年12月31日、付款人為花蓮區中小企業銀行中和
      分行、面額80萬元之支票一張，經本院先後向泛亞商業銀
      行忠孝分行、彰化商業銀行土城分行、花蓮區中小企業銀
      行中和分行調閱前開支票存款戶之申請開戶資料結果，各
      該申請書上所蓋用之「乙○○」印章，均係圓形印鑑章，
      明顯與自訴人提出之前開四張支票發票人欄位所蓋用之方
      形印鑑章不同，而印章所使用之字體亦明顯不同，況且，
      被告乙○○所申請使用之前開支票，其中泛亞商業銀行忠
      孝分行之支票，係於81年5月28日開立、84年5月1日開始
      退票、84年5月26日列為拒絕往來；彰化商業銀行土城分
      行之支票，係於83年7月22日設立、84年5月5日開始退票
      、84年5月26日列為拒絕往來；花蓮區中小企業銀行之支
      票，則係於84年2月6日開戶、84年5月3日開始退票、84年
      5月26日列為拒絕往來，此有泛亞商業銀行忠孝分行91年3
      月26日泛忠發字第433號函暨檢送之開戶申請書、支票存
      款往來約定書各一份、彰化商業銀行土城分行91年3月14
      日彰土城字第477號函暨檢送之支票存款開戶申請書、支
      票存款往來約定書各一份、花蓮區中小企業銀行中和分行
      91年3月18日（91）蓮銀中字第276號函暨申請人資料卡、
      開戶申請書各一份等在卷可稽；核與被告乙○○供述情節
      相符，顯見被告乙○○辯稱對於該支票之事完全不知情者
      ，應堪置信。
（二）又自訴人甲○○固於本院訊問中陳稱：「被借的錢，都是
      自訴人籃銓瑤所有，與我接洽借錢有李進國、廖美麗、賴
      秀珠、林怡芳、被告李慶雄、被告李玉霞、被告乙○○，
      其他的被告都是票主，這些都是在88年底開始拿客票來跟
      我借錢。」等語，然自訴人甲○○並無法提供任何相關資
      料以供證實被告乙○○確實有持其個人所申請開立之前開
      支票夠過甲○○向自訴人籃銓瑤借款，何況，被告乙○○
      申請開立之前開四張支票，早於84年間即已列為拒絕往來
      ，無法使用，按理自訴人甲○○在收受支票之初，應當會
      向各該金融機構照會，以確認係屬有效票據，始會收受，
      再者，依據自訴狀所記載之自訴事實，自訴人係主張被告
      乙○○僅係票主身分，實際持票借款者，係李進國、廖美
      麗、賴秀珠、林怡芳等人，自訴人既未能舉證證明李進國
      等人與被告乙○○間有何共同詐欺取財之犯意聯絡及行為
      分擔，而前開支票又無法認定係由被告乙○○所簽發，且
      就現有事證觀之，被告乙○○對於李進國、廖美麗、賴秀
      珠、林怡芳四人亦無所悉，自不可能有何共同詐財犯意之
      聯絡，復以，被告乙○○本身亦未對自訴人施以詐術，更
      無詐欺之行為分擔，自難論以共同詐欺之犯行。是以，被
      告乙○○所辯，亦堪採信。
（三）此外，復查無其他積極證據足資證明被告乙○○有何與李
      進國等人共同詐欺之犯行，應認被告乙○○被訴詐欺犯罪
      嫌疑不足，揆諸前揭規定，逕以裁定駁回本件自訴。
據上論斷，應依刑事訴訟法第三百二十六條第三項、第二百五十
二條第十款，裁定如主文。
中    華    民    國    98    年    1     月    19    日
                  刑事第十五庭  審判長法  官  巫淑芳
                                      法  官  劉麗瑛
                                      法  官  吳崇道
以上正本證明與原本無異。
如不服本裁定，應於收受送達後5日內向本院提出抗告狀。（應
附繕本）
                                      書記官  張孝妃
中    華    民    國    98    年    1     月    19    日


司法院資訊處製作；財團法人民間司法改革基金會備份。
